臺灣高等法院臺南分院民事裁定　100年度抗字第36號
抗　告　人　廖英棟即遠見房屋企業社
上抗告人因與相對人林裕祥間聲請假扣押事件，對於中華民國一
百年一月二十五日臺灣雲林地方法院所為裁定（九十九年度事聲
字第六七號），提起抗告，本院裁定如下：
      主      文
抗告駁回。
抗告訴訟費用新台幣壹仟元由抗告人負擔。
      理      由
一、抗告意旨略以：相對人林裕祥委託住商不動產公司銷售工專
    段之不動產，有違誠信原則，足見其早已蓄意違約、脫產；
    爰提起抗告，求為廢棄原裁定等語。
二、按假扣押，非有日後不能強制執行或甚難執行之虞者，不得
    為之，民事訴訟法第五百二十三條第一項定有明文。所謂不
    能強制執行，係指債務人浪費財產，增加負擔，或就其財產
    為不利益之處分，將成為無資力之情形；所謂恐難執行，則
    指債務人將移住遠方或逃匿者，並經最高法院著有十九年抗
    字第二三二號判例可資參照。次按請求及假扣押之原因，應
    釋明之。前項釋明如有不足，而債權人陳明願供擔保或法院
    認為適當者，法院得定相當之擔保，命供擔保後為假扣押，
    同法第五百二十六條第一項、第二項亦有明文。準此，請求
    及假扣押之原因，債權人如未先為釋明，縱就債務人所應受
    之損害供法院所定之擔保者，亦不得命為假扣押；必因釋明
    而有不足，並經債權人陳明願供擔保或法院認為適當者，始
    得命供擔保後為假扣押（最高法院九十四年度台抗字第一五
    六裁判要旨參照）。
三、查，本件抗告人係以：相對人於民國九十九年五月二十日與
    其簽立委託銷售契約書，委託銷售相對人所有坐落雲林縣虎
    尾鎮○○段一四八、一四九地號之房地，委任期限至同年九
    月三十日止。伊已於九十九年九月五日與第三人就委託銷售
    之標的物訂立不動產買賣斡旋契約書，依委託銷售契約書約
    定，相對人應給付伊成交總價款百分之四之服務報酬；詎相
    對人拒絕與第三人履行買賣契約，並拒付服務報酬新台幣（
    下同）二十五萬二千元，致伊未能另向第三人收取服務金額
    十二萬六千元；經伊一再以簡訊、存證信函通知，相對人均
    置之不理。因聞相對人正將所有財產搬移隱匿，伊之債權日
    後恐有不能執行或甚難執行之虞等語，聲請原法院准供擔保
    後對於相對人之財產為假扣押。原法院司法事務官以：抗告
    人提出之委託銷售契約、不動產買賣斡旋契約書，固就其請
    求之原因可認為有相當之釋明，惟就假扣押之原因則未盡釋
    明之責；然抗告人既陳明願供擔保，可認為足以補其釋明之
    不足，而裁定准抗告人供擔保十二萬六千元後，得對於相對
    人之財產，在三十七萬八千元範圍內予以假扣押。次查，相
    對人不服原法院司法事務官所為上揭裁定之終局處分，依民
    事訴訟法第二百四十條之四第一項規定具狀提出異議後，原
    法院以：抗告人提出之委託銷售契約書、契約內容變更合意
    書、代理人切結書、不動產斡旋契約書、存證信函、回執、
    土地及建物登記謄本等，僅足釋明其請求之原因；且依上揭
    存證信函觀之，旨在敦促相對人應儘速與第三人簽訂不動產
    買賣契約書而已，究難僅憑相對人未出面簽訂契約並給付服
    務報酬，遽認相對人即有脫產情事。抗告人既未提出其他證
    據資料，以釋明相對人有何浪費財產、增加負擔、隱匿財產
    ，或對其財產為不利益處分，致相對人已瀕臨成為無資力之
    情形，司法事務官准供擔保為假扣押之裁定即有未洽，因而
    裁定廢棄司法事務官所為終局處分，並駁回抗告人之假扣押
    聲請者，核與上開說明，並無不合。
四、抗告人提起抗告到院後，僅抗辯：相對人已委託住商不動產
    公司銷售其所有工專段之不動產，有違誠信原則云云，仍係
    針對「債務人有違約情事，債權人非無請求之原因」事項為
    釋明，惟對於相對人究竟有何「浪費財產，增加負擔」、「
    就其財產為不利益之處分，將成為無資力」之不能強制執行
    ，或「債務人將移住遠方或逃匿」之恐難執行等假扣押原因
    ，仍未提出可供法院即時調查之證據，以盡釋明之責，要難
    認其抗告為有理由。原裁定廢棄司法事務官所為終局處分，
    並駁回抗告人之假扣押聲請，其認事用法並無不合；抗告意
    旨指摘原裁定不當，求為廢棄者，非有理由，應予駁回。
五、據上論結，本件抗告為無理由，依民事訴訟法第四百九十五
    條之一第一項、第四百四十九條第一項、第九十五條、第七
    十八條，裁定如主文。
中    華    民    國    100    年    3     月    3    日
                  民事第二庭    審判長法  官  陳 光 秀
                                      法  官  莊 俊 華
                                      法  官  李 文 賢
上為正本係照原本作成。
本裁定不得再抗告。
中    華    民    國   100    年    3     月    3     日
                                      書記官  呂 嘉 文